臺灣高雄地方法院刑事裁定
111年度毒聲字第556號
聲  請  人  臺灣高雄地方檢察署檢察官
被      告  許仕融


上列被告因違反毒品危害防制條例案件，經檢察官聲請送觀察、
勒戒(111年度毒偵字第837號)，本院裁定如下：
    主  文
許仕融施用第二級毒品，令入勒戒處所觀察、勒戒，其期間不得逾貳月。
    理  由
一、聲請意旨如附件聲請書所載。
二、按犯毒品危害防制條例第10條之罪者，檢察官應聲請法院裁
    定，令被告入勒戒處所觀察、勒戒，其期間不得逾2月，毒
    品危害防制條例第20條第1項定有明文。
三、又依毒品檢驗學上之常規，尿液中含毒品成分反應所使用之
    檢驗方法，對於受檢驗者是否確有施用毒品行為之判斷，在
    檢驗學常規上恆有絕對之影響。其以酵素免疫分析或薄層定
    性分析等方式為初步篩檢者，因具有相當程度偽陽性之可能
    ，如另以氣（液）相層析、質譜分析等較具公信力之儀器為
    交叉確認，因出現偽陽性反應之機率極低，核足據為對涉嫌
    人不利之認定；再者，依據西元2018年美國FDA 網站公布尿
    液中於施用第二級毒品MDMA、MDA可檢出之時限為2 至4 天
    ，有衛生福利部食品藥物管理署108 年1 月31日FDA 管字第
    1089000957號函在卷參照，以上均為本院執行職務所知悉之
    事項，併以說明。　　　　
四、經查：
㈠、被告許仕融於民國111年1月21日16時46分許為警採尿送驗，
    經正修科技大學超微量研究科技中心先以酵素免疫分析法為
    初步檢驗，再以液相層析串聯式質譜法確認檢驗，確呈第二
    級毒品MDMA、MDA陽性反應，其中MDMA檢出濃度為26,440ng/
    ml，MDA檢出濃度為1,900ng/ml等情，有該研究中心111年2
    月16日尿液檢驗報告（原始編號：FS1044號）、採尿檢驗同
    意書、高雄市政府警察局採集尿液檢體監管記錄表（代號：
    FS1044號）在卷可佐。依前揭說明，本件即可排除偽陽性反
    應產生之可能。而依上開尿液檢驗結果顯示，被告尿液中所
    呈現之MDMA、MDA濃度，明顯超過濫用藥物尿液檢驗作業準
    則第18條規定之MDMA、MDA陽性判定標準即「3,4- 亞甲基雙
    氧甲基安非他命（MDMA）：500 ng/ml。同時檢出MDMA 及 M
    DA 時，兩種藥物之個別濃度均低於500ng/ml，但總濃度在5
    00ng/ml以上者，亦判定為MDMA陽性」甚多，足認被告確有
    於上開採尿時回溯96小時內某時（不含公權力拘束期間；聲
    請意旨記載回溯「120小時」，予以更正），在不詳地點，
    以不詳方式，施用MDMA無訛。被告供稱：我有喝2包咖啡包
    ，沒有施用其他毒品云云，不足採信。準此，被告於前揭時
    間，施用MDMA之犯行，洵堪認定。
㈡、又被告不曾接受觀察、勒戒或強制戒治，有臺灣高等法院被
    告前案紀錄表等件在卷可參。本次應屬被告之「初犯」，而
    有毒品危害防制條例第20條第1項規定，給予適用觀察、勒
    戒之機會。
㈢、再者，毒品危害防制條例所規定之「觀察、勒戒」程序，係
    針對受處分人所為保安處分，目的在戒除行為人施用毒品身
    癮及心癮，以達教化與治療之目的，其立法意旨在幫助施用
    毒品者戒毒，性質上為一療程，而非懲罰，並屬強制規定，
    除檢察官審酌個案情形，依同條例第24條第1項為附命完成
    戒癮治療之緩起訴處分外，凡經檢察官聲請法院裁定將被告
    送勒戒處所觀察、勒戒者，法院僅得就其聲請審查被告是否
    有施用毒品之行為，以及被告是否為「初犯」或為觀察、勒
    戒、強制戒治執行完畢後「3年後再犯」而為准駁之裁定，
    並無自由斟酌以其他方式替代或得以其他原因免予執行之權
    。又是否給予被告為附命完成戒癮治療之緩起訴處分，屬刑
    事訴訟法第253條之1第1項及第253條之2第1項第6款特別賦
    予檢察官之職權，非法院所得審酌，且此非「觀察、勒戒」
    前置處分，也與被告是否判刑之追訴要件無關，檢察官自無
    義務說明為何不給予被告戒癮治療之緩起訴處分。法院縱使
    審查其裁量有無違法，也僅在卷證資料所示證物中審酌，而
    為最低限度之審查，即此部分為檢察官之裁量，必須予以尊
    重。
㈣、本件聲請書未載明不給予被告戒癮治療緩起訴處分之理由（
    如附件；另誤載為非「5年內」，容有誤會，亦併指明）。
    而依卷證資料所示，被告因涉持有第三級毒品純質淨重5公
    克以上案件，經臺灣高雄地方檢察署檢察官以111年度偵字
    第4714號聲請簡易判決處刑，由本院以111年度簡字第2161
    號案件審理中，有上述前案紀錄表在卷可參，此部分符合毒
    品危害防制條例第24條第4項授權訂頒之「毒品戒癮治療實
    施辦法及完成治療認定標準」，其中第2條第2項第1款規定
    「緩起訴處分前，因故意犯他罪，經檢察官提起公訴或判決
    有罪確定」，認礙於戒癮治療之期程，不適合為戒癮治療之
    緩起訴處分。是檢察官向本院聲請令被告入勒戒處所觀察、
    勒戒，以監禁式之治療方式，求短時間內隔絕被告之毒品來
    源，務使其專心戒除毒癮，核屬其裁量權之適法行使，形式
    上亦無裁量恣意或濫用之情，於法有據。
五、綜上所述，本件聲請為有理由，應予准許，依毒品危害防制
    條例第20條第1項，裁定如主文。
中　　華　　民　　國　　111 　年　　8 　　月　　31  　日
                  刑事第三庭  法　官  林青怡
【附件】聲請書乙份
以上正本證明與原本無異。
如不服本裁定應於送達後5日內向本院提出抗告狀。
中　　華　　民　　國　　111 　年　　8 　　月　　31　　日
                              書記官  李欣妍